【裁判字號】    89,上訴,2496
【裁判日期】    890630
【裁判案由】    瀆職
【裁判全文】
臺灣高等法院刑事判決                  八十九年度上訴字第二四九六號
    上  訴  人
    即 自訴 人  乙○○
                丙○○
    被      告  丁○○
                甲○○
右上訴人，因被告瀆職案件，不服台灣台北地方法院，八十九年度自字第五二七號，
中華民國八十九年六月三十日第一審判決，提起上訴，本院判決如左：
    主  文
上訴駁回。
    理  由
一、自訴意旨略以：自訴人二人前向臺灣臺北地方法院檢察署告發（八十九年度偵字
    第一八一五號）案外人經濟部水資局局長徐享崑，於八十六年四月二十六日，以
    經（八六）水資四字第八六００二四四五號，函覆自訴人二人所提有關河川區域
    內之土地，可否納入各縣市政府辦理之市地重劃問題，惟函文內容與該局經（八
    六）水資四字第八六００四００一三七號顯不相符，涉偽造文書、瀆職等罪嫌，
    被告丁○○、甲○○分別為承辦本案之檢察官，及當時受理再議聲請之高等法院
    檢察長，明知案外人徐享崑，違反水資源局八十六年四月二十六日經（八六）水
    資四字第八六００二四四五號函告，省政府七十八年十二月二十二日七八府建水
    字第一六三五九九號，及七十九年三月十二日七九府建水字第一四五一六四號之
    公告命令，為有罪之人，被告丁○○竟對前開告發案件，為不起訴處分，經自訴
    人二人聲請再議，被告甲○○則以再議之聲請不合法，駁回自訴人二人再議之聲
    請，均無故不使案外人徐享崑受追訴，因認被告二人涉有瀆職罪嫌。
二、按犯罪之被害人得提起自訴；不得提起自訴而提起者，應諭知不受理之判決，又
    公訴程序中不受理判決得不經言詞辯論為之，此規定並為自訴程序所準用，刑事
    訴訟法第三百十九條第一項前段、第三百三十四條、第三百四十三條、第三百零
    七條分別定有明文。次按自訴狀未記載被告所犯法條者，法院於不妨害事實同一
    之範圍內，得自由認定事實，適用法律，不能僅就自訴狀記載罪名審理；又犯罪
    之被害人，固得依刑事訴訟法第三百十九條提起自訴，惟此之所謂被害人，係指
    犯罪當時之直接被害人而言，其非犯罪當時之直接被害人，依法即不得提起自訴
    ；而刑法第一百二十五條第一項第三款，係侵害國家審判權之犯罪，不得提起自
    訴，最高法院分別著有四十六年台上字第四０六號、五十六年台上字第二三六一
    號、五十四年台上字第一七八五號判例可資參照。
三、原審判決以：(一)本件自訴人乙○○、丙○○於自訴狀中雖未明確指訴被告丁○
    ○及甲○○涉犯何項法條之罪名，惟依據該自訴狀所載內容、所附書證，自訴人
    二人顯然係指訴被告二人涉有刑法第一百二十五條第一項第三款「有追訴犯罪職
    務之公務員，明知為有罪之人，而無故不使其受追訴」罪，本院於不妨害事實同
    一之範圍內，不受自訴人未於自訴狀記載被告所犯法條之拘束，得自由認定事實
    ，並適用法律；(二)而本件自訴人二人自訴被告二人，所涉嫌之刑法第一百二十
    五條第一項第三款，有追訴犯罪職務之公務員，明知有罪之人，無故不使其受追
    訴罪，係專為保障司法權正當行使之國家法益而設，縱犯罪之結果，於私人權益
    不無影響，但其直接被害人仍為國家，個人縱受損害，亦屬間接之被害，揆諸前
    揭法條及判例意旨，依法本件應不得提起自訴，乃不經言詞辯論，逕為諭知不受
    理之判決，核無不合。自訴人上訴意旨仍執陳詞，略以：承審法官不依法告發是
    無盡本身職務權責之瀆職不法行為云云，非有理由，上訴應予駁回，並不經言詞
    辯論為之。
據上論斷，應依刑事訴訟法第三百六十八條、第三百七十二條，判決如主文。
中      華      民      國    八十九    年      七      月    三十一    日
                              臺灣高等法院刑事第七庭
                                  審判長法  官  吳  啟  民
                                        法  官  施  俊  堯
                                        法  官  蘇  隆  惠
右正本證明與原本無異。
如不服本判決應於收受送達後十日內向本院提出上訴書狀，其未敘述上訴之理由者並
得於提起上訴後十日內向本院補提理由書（均須按他造當事人之人數附繕本）。
                                        書記官  周  素  秋
中      華      民      國    八十九    年      八      月      二      日


司法院資訊處製作；財團法人民間司法改革基金會備份。
